【裁判字號】    92,上易,1359
【裁判日期】    921202
【裁判案由】    詐欺
【裁判全文】
臺灣高等法院高雄分院刑事判決                  九十二年度上易字第一三五九號
    上  訴  人  台灣高雄地方法院檢察署檢察官
    被      告  甲○○
右上訴人因被告詐欺案件，不服臺灣高雄地方法院九十二年度上易字第六九五號中華
民國九十二年七月二十八日第一審判決（起訴案號：臺灣高雄地方法院檢察署九十一
年度偵緝字第一五五八號），提起上訴，本院判決如左：
    主  文
原判決撤銷。
甲○○意圖為自己不法之所有，以詐術使人將本人之物交付，處拘役伍拾日，如易科
罰金，以參佰元折算壹日。
    事  實
一、甲○○明知已無支付能力，竟意圖為自己不法之所有，於民國八十九年十月四日
    ，佯稱自己有付款能力，向高雄縣旗山鎮○○路二五一號「泰裕木器行」負責人
    乙○○訂購大茶几一只、牛皮沙發及全木床組各一組之家具，總價新台幣（下同
    ）四萬七千元，並佯稱月底支付價款，致乙○○不疑有他，於同日依甲○○所訂
    ，委由屏東「全信家具行」送貨至甲○○指定之高雄市○○○路三九八號處所，
    詎清償日屆至，乙○○請求付款，甲○○一再藉故拖延不清償，屢經催討，甲○
    ○竟已逃逸無蹤，且家具亦未獲尋得，乙○○至此始知受騙。
二、案經乙○○訴由高雄縣警察局旗山分局報請台灣高雄地方法院檢察署檢察官偵查
    起訴。
    理  由
一、訊據被告甲○○固坦承於八十九年十月四日向告訴人乙○○訂購大茶几一只、牛
    皮沙發及全木床組各一組之家具，總價四萬七千元，雙方約定同年月底付價，而
    告訴人隨即委由「全信家具行」之黃春道，將上開家具送至被告指定之高雄市○
    ○○路三九八號，又告訴人並於同年十一月將款項付清予黃春道，惟被告卻迄今
    尚未將四萬七千元給付予告訴人之事實明確，且經證人黃春道到庭結證屬實，復
    有被告親自填寫之收據（見警卷第四頁）在卷可稽。惟矢口否認有詐欺之犯行，
    辯稱：購買上開家具前後，曾數次通知李山寶清償伊前投資款項，然李山寶未按
    期清償，致使伊無法給付本件貨款，實無詐欺之故意云云。然查：
（一）被告所稱之證人李山寶雖於原審到庭證稱：被告曾於八十三年間交付三百萬元
      給伊作為投資高雄市○○區○○段私辦市地重劃籌備之相關費用，該案嗣後未
      經高雄市政府核准，伊迄今未將上述被告所交付三百萬元返還予被告云云（見
      原審卷第六八頁），並提出高雄市政府工務局八十六年四月十一日高市工務
      都字第一○○五六號函復李山寶之簡便行文表為憑。然查，上開行文表雖可以
      證明李山寶曾向該局陳情上開公園用地儘速開發案，但已是八十六年四月之事
      ，何以被告卻於八十三年間即交付證人三百萬元投資？投資期間、獲利及相關
      細節均未能合理交代。再查三百萬元金額並非小數目，若確有投資之事實，投
      資人應會尋求保障，而證人卻稱被告投資係以現金直接交付，而非經過銀行匯
      款或其他可資證明之方式為之，已與投資常情有違，且交付現金三百萬元後，
      亦未以任何收據或契約以資證明，更屬可議。何況被告自承失業中，未曾使用
      信用卡，且本院依職權查詢其所有財產資料結果為「查無所得資料」等情（見
      本院卷第五一頁），則被告當時如何交付三百萬元現金，顯有疑義。是被告及
      證人既未能提出任何有關被告出資證明，乃至所稱自八十三年投資迄今近十期
      間，任何關於投資計劃或追討退還投資款之資料或線索可資查證，已難相信上
      開證詞之可信性。
（二）右開事實，迭經告訴人於偵審中指訴甚詳，並有存證信函四紙在卷可稽，雖證
      人李山寶另證述：被告約在三年前，確實曾打電話通知伊先還前述部分投資款
      項十萬元，以供其清償購買家具之貨款，伊也曾在電話中與被告確定還錢的時
      間，但時間到後伊都沒有還錢，次數有三次，後來伊在台北碰到被告，伊欲簽
      發二十天票期之支票予被告，但被告說貨主已對其提出告訴云云（見原審卷第
      六八、七六頁）。惟證人李山寶既已應允被告先償還十萬元，被告何以因告訴
      人提出本件告訴，便拒絕證人償還上述十萬元，實令人匪疑所思？況且被告雖
      稱「我在買家具之前已先與李山寶談妥，他已答應我先還十萬元，但其後卻沒
      有還錢」云云，但證人李山寶則稱「被告有說家具進來後，幾個月內要付款，
      我只是跟被告說請他到台北來當面談才清楚」等語（見原審卷第七六頁），就
      購買家具前是否與證人談妥之詞，已有矛盾，更與告訴人所指被告講明十月底
      付清，亦見歧異，其上開證詞顯不足為有利於被告之認定。
（三）被告事後未曾向告訴人表示曾向李山寶催討欠款一事，直至檢察官偵訊時始稱
      「當時預計有一位朋友李寶山要還我錢，我可以付帳，但後來他沒還錢，乙○
      ○在對我提出告訴之前，就把家具搬回去，應該是屏東工廠的人搬走的」云云
      （見偵卷第十四頁）。但告訴人及證人黃春道堅決否認有搬走家具，證人黃春
      道證稱「我貨物送到被告住處後，翌月告訴人就付清價款，怎可能會去把家具
      載回來」等語明確（見原審卷第七八頁）。被告又稱該處之管理員可以證明，
      之後又自承是自己推測管理員可能知道，但從未求證過，佐以高雄市○○○路
      三九八號處係被告向其友人借住，其房屋鑰匙交由被告保管，且無被破壞跡象
      等情，已據被告供認無訛，更未因所認家具失竊而向警方報案，其所辯上詞，
      顯係卸責飾詞，全無可信。綜上所述，被告右揭詐欺犯行事證明確，堪以認定
      ，自應依法論科。
二、核被告甲○○所為，係犯刑法第三百三十九條第一項之詐欺取財罪。原審於被告
    未能提出任何客觀資料情形下，應知其聲請傳喚證人供述證據可能會有諸多不可
    靠性，非但訊問時未隔離訊問，甚且於被告陳述辯詞後，竟詢以證人李山寶是否
    如此？再依證人、被告所陳迭次詢問被告、證人意見（詳見原審卷第七五、七六
    頁），致彼此附和其詞，所踐行訊問程序容有瑕疵。且對本案來龍去脈疏未查明
    ，並詳為勾稽全案證據調查所得，僅採納證人李山寶證詞，即遽為被告無罪之諭
    知，顯有未洽。檢察官上訴意旨，執此指摘原判決事證認定不當，為有理由，自
    應由本院將原判決撤銷改判。審酌被告犯罪之動機、手段，詐得四萬五千元之家
    具，對告訴人所生損害，被告犯後狡辯再三，顯無悔意等一切情狀，認應量處拘
    役五十日，並諭知易科罰金之折算標準。
據上論結，應依刑事訴訟法第三百六十九條第一項前段、第三百六十四條、第二百九
十九條第一項前段，刑法第三百三十九條第一項、第四十一條第一項前段，罰金罰鍰
提高標準條例第一條前段、第二條判決如主文。
本案經檢察官劉文水到庭執行職務。
中     華     民     國      九十二     年      十二     月       二    日
                              臺灣高等法院高雄分院刑事第三庭
                                  審判長法官  周賢銳
                                        法官  謝宏宗
                                        法官  黃建榮
右正本證明與原本無異。
不得上訴。
                                  法院書記官  鄭翠芬
中     華     民     國      九十二     年      十二     月       二    日
附錄：本判決論罪科刑法條：
刑法第三百三十九條第一項：
意圖為自己或第三人不法之所有，以詐術使人將本人或第三人之物交付者，處五年以
下有期徒刑、拘役或科或併科一千元以下罰金。


司法院資訊處製作；財團法人民間司法改革基金會備份。
